【裁判字號】    94,易,864
【裁判日期】    950518
【裁判案由】    違反就業服務法
【裁判全文】
臺灣苗栗地方法院刑事判決               94年度易字第864號
公  訴  人  臺灣苗栗地方法院檢察署檢察官
被      告  丁○○
                    號
選任辯護人  洪嘉鴻 律師
            鄭晃奇 律師
上列被告因違反就業服務法案件，經檢察官聲請簡易判決處刑（
94年度偵字第1997號），本院苗栗簡易庭認不宜逕以簡易判決處
刑，改依通常程序審理，判決如下：
    主  文
丁○○意圖營利而違反任何人不得媒介外國人非法為他人工作之
規定，處拘役肆拾日，如易科罰金以參佰元折算壹日。
    事  實
一、丁○○為昇孚有限公司（下稱昇孚公司）之負責人，明知任
    何人不得媒介外國人非法為他人工作，因丙○○透過昇孚公
    司提出聘僱外籍看護工之申請後，於民國93年12月15日，向
    陳淑禎表示因經濟困難無法雇用，陳淑禎於93年12月16日丙○○所雇用之外籍看護工TRUONG THIN HUNG抵台後，未依規
    定在辦理外國人轉換雇主前，先暫時收容該名外籍看護工並
    以書面通報行政院勞工委員會，竟意圖營利，於93年12月18
    日將外籍看護工TRUONG THIN HUNG帶至戊○○住處，由戊○○以月薪約新台幣（下同）2 萬多元之代價雇用該名外籍看
    護工，丁○○並將該名外籍看護工帶至行政院衛生署立苗栗
    醫院（以下簡稱苗栗醫院），擔任戊○○之子謝仁煌之看護
    工作。嗣於94年1 月18日20時10分許，為警在苗栗醫院2556
    －3 號病房前查獲該名外籍看護工TRUONG THIN HUNG，始循
    線獲知上情。
二、案經苗栗縣警察局通霄分局報請臺灣苗栗地方法院檢察署檢
    察官偵查起訴。
    理  由
一、證據能力：
    按刑事訴訟法第159條第1項雖規定，被告以外之人於審判外
    之言詞或書面陳述，除法律有規定外，不得作為證據。惟同
    法第159 條之5 第2 項已規定，當事人、代理人或辯護人於
    法院調查證據時，知有第159 條第1 項不得為證據之情形，
    而未於言詞辯論終結前聲明異議者，視為有前項之同意（指
    同條第1 項之同意作為證據）。經查本案被告、檢察官、辯
    護人於言詞辯論終結前，均未就本案被告以外之人於審判外
    之陳述，主張有刑事訴訟法第159 條第1 項不得為證據之情
    形，是參照上開刑事訴訟法之規定，本案被告以外之人於審
    判外之陳述均有證據能力，合先敘明。
二、訊據被告丁○○，固不否認擔任昇孚公司之負責人，以從事
    仲介外籍勞工為業，有於93年12月18日，將原屬丙○○所聘
    僱之外籍看護工TRUONG THIN HUNG帶至戊○○住處，該外籍
    看護工係於94年1 月18日晚上8 時20分許，在苗栗醫院遭警
    查獲等情，惟矢口否認有意圖營利而仲介該外勞非法為戊○○工作，辯稱：僅帶該外籍看護工到戊○○家中安置，有言
    明不可雇其工作，伊亦未向戊○○收取任何費用等語，經查
    ：
  (一)被告帶該名外籍看護工至戊○○家中，係為供戊○○雇用至
    苗栗醫院照顧戊○○之子，業據證人戊○○於本院審理時具
    結證稱：我於93年11月份跟被告講需要1 個外勞，當晚（93
    年12月18日）被告把外勞帶到我家，後來被告就用車子把外
    勞帶到苗栗醫院，被告一開始就知道我申請外勞，是要到醫
    院照顧我兒子，被告沒有說外勞只能住在家裡，在沒轉出之
    前不能去看護我兒子，被告沒有說是幫丙○○收容外勞，也
    沒有說將來我要跟丙○○請外勞吃、住的費用，我有付外勞
    2 萬多元等語（見本院卷95年5 月4 日審判筆錄第10至11頁
    ），另該名外籍看護工TRUONG THIN HUNG於警詢時證稱：於
    93 年12 月18日，由仲介公司一名女生帶我到苗栗醫院從事
    看護工作，看護謝仁煌，是由謝仁煌父親戊○○所雇用等語
    （見1997號偵查卷第6 頁），足認被告確有仲介外國人TRUO
    NG THIN HUNG非法為戊○○工作。
  (二)被告帶TRUONG THIN HUNG至戊○○家時，雖未向戊○○要求
    支付仲介費，戊○○亦尚未支付，惟證人戊○○於本院審理
    時具結證稱：正式委託被告時被告沒有說辦1 個要多少錢，
    被告說有一個表，那邊有寫多少錢，是寫1 個月交多少錢，
    當時我要付錢給外勞時，我還打電話給被告，問怎麼付錢，
    我有想過要付給被告錢，但被告沒有跟我要，因為外勞被查
    獲，所以才沒有付給被告仲介費，如果該外勞沒有問題當然
    會付費用給被告等語（見本院卷95年5 月4 日審判筆錄第12
    至15頁），是被告曾向戊○○表示仲介外籍看護工，需按價
    格表記載之價格，每月支付仲介費，足認被告具有營利之意
    圖。又被告係從事仲介外籍勞工為業之人，仲介外籍勞工為
    他人工作，原係基於營利之目的，戊○○前有委託被告仲介
    外籍看護工，被告亦曾向戊○○表示需按表每月收費，是被
    告原有向戊○○收取仲介費之意思，而被告確有仲介外籍看
    護工TRUONG THIN HUNG為戊○○工作，已如前述，是不論被
    告係於辦理合法轉出手續後始向戊○○收取費用，或於辦理
    合法轉出前即欲向戊○○收取費用，被告於93年12月18日仲
    介該外籍看護工非法為戊○○工作時，確已具有營利之意圖
    甚明。
  (三)再者，TRUONG THIN HUNG之原雇主丙○○，於該外籍看護工
    入境前已告知被告無法雇用，被告原應立即中止該申請案，
    並停止讓該外籍看護工入境，以免造成無從安置之問題，惟
    被告竟向丙○○稱，申請不易，先讓該外籍看護工入境，證
    人丙○○於偵查中具結證稱：被告在93年12月15日跟我講看
    護工16日要入境，我跟他講，我們不需要看護工了，他跟我
    講先讓他入境，再申請轉換雇主，他也沒有跟我講他要將外
    勞安置在哪裡等語（見第1997號偵查卷第63頁），證人丙○○於本院審理時復具結證稱：在外勞要進來之前，被告有打
    電話通知我說外勞要進來，我跟被告說目前情形不行，被告
    說沒關係，先讓他進來，被告說申請不易，先進來再轉出去
    等語（見本院卷95年5 月4 日審判筆錄第3 頁），被告於原
    雇主丙○○拒絕後，仍執意使該外籍看護工入境，被告顯係
    為避免造成辦理申請手續費用之損失，是被告媒介該外籍看
    護工非法為戊○○工作，自係為收取報酬以填補原已支出費
    用。又縱被告尚未收取仲介之報酬，然被告為節省自行安置
    該名外籍看護工所需支出之費用，而仲介該外籍看護工非法
    為戊○○工作，就此被告亦具有營利之意圖。
  (四)被告辯稱帶TRUONG THIN HUNG至戊○○家僅係安置，外籍監
    護工之吃、住費用由戊○○向丙○○請領等語。惟戊○○根
    本不認識丙○○，如何向丙○○請領外籍看護工之吃、住費
    ，又被告若為節省安置外勞之吃、住費用，應安置於自己家
    中或親友家中，竟將該外籍看護工交與毫無任何關係之戊○○，又未支付任何該外籍看護工所需之吃、住費用與戊○○
    ，是被告所辯顯僅單純將TRUONG THIN HUNG安置於戊○○家
    中，未媒介該外籍看護工為戊○○工作一節，洵不足採。又
    本件被告雖未收仲介費，實係因該名外籍看護工於至苗栗醫
    院工作之剛滿1 個月之晚上即遭警查獲，被告自不敢再向戊○○收取仲介費，事後戊○○詢問外勞薪資如何給付時，被
    告亦告知直接將給該外勞即可，而不敢從中收取費用，證人
    戊○○於本院審理時證稱：外勞被查獲後，我要求警察放回
    來，後來看一段時間外勞又逃跑，外勞也跟我要錢，被告公
    司的表，是寫一個月要多少錢，當時我要付給外勞錢時，我
    還打電話給被告，問要怎麼付錢，被告說2 萬多直接拿給外
    勞就好了等語（見本院卷95年5 月4 日審判筆錄第11、13頁
    ），是無從因被告尚未取得仲介費，而認被告不具營利之意
    圖。
  (五)另證人乙○○雖證稱：被告有要求將外籍看護工安置在其家
    中，因丙○○不同意始作罷，惟證人乙○○證稱：丙○○不
    同意，是被告所述，丙○○沒有跟我說不同意等語（見本院
    卷95年5 月4 日審判筆錄第18頁），證人丙○○於偵查中證
    稱：被告也沒有跟我講她要將外勞安置在哪裡等語（見第
    1997號偵查卷第63頁），又被告係將該外籍看護工帶至戊○○家中，已如前述，是證人乙○○上開證述，尚不足採為有
    利於被告之認定。被告雖有向外勞諮詢中心專員甲○○提出
    說明函1 紙，載明TRUONGTH IN HUNG暫時收容在苗栗市水源
    里13鄰龜山46號（戊○○住處），該說明函上之日期雖係94
    年1 月14日（見第1997號偵查卷第52頁），惟此日期係被告
    自行填載，證人丙○○於本院證稱：該說明函是94年1 月14
    日之後才看到，到外籍勞工諮詢中心，是因為警察通知我外
    勞在苗栗醫院工作，我就是要確認被告是否有辦轉出等語（
    見本院卷95年5 月4 日審判筆錄第5 頁），又被告係於94年
    2 月24日始代丙○○向行政院勞工委員會職業訓練局提出轉
    出該看護工之申請，此有被告提出該局於94年2 月24日收文
    之申請書1 紙附卷足證（見94年度苗簡字第841 號卷第33頁
    申請書左下角之收文章），且該說明函經函詢行政院勞工委
    員會，該會函覆略為：「收容單位應於地方主觀機關同意後
    一個工作日內傳真『外籍勞工收容通報表』至本會職業訓練
    局，並電話確認，昇孚公司並無依上開程序或規定辦理之情
    形。」（見94年度苗簡字第841 號卷第31頁），足認被告於
    該外籍看護工遭警查獲前，未向主管機關陳報，是該說明函
    尚不足採為有利於被告之認定。
  (六)綜上所述，被告確有媒介外國人TRUONG THIN HUNG非法為戊○○工作，且具營利之意圖，被告所辯尚不足採。
三、核被告所為，係違反就業服務法第45條任何人不得媒介外國
    人非法為他人工作之規定，而犯同法第64條第2 項之意圖營
    利媒介外國人非法為他人工作罪，爰審酌被告以合法之程序
    引進外籍勞工，因雇主通知拒絕雇用後，為降底損失，一時
    失慮，至犯本罪，且尚未取得利益，又無不法前科（參卷附
    之臺灣高等法院被告前案紀錄表），素行尚佳，惟被告犯後
    否認犯罪，難認犯後態度良好等一切情狀，量處如主文所示
    之刑，並諭知易科罰金之折算標準，以示懲儆。
據上論斷，應依刑事訴訟法第452 條、第299 條第1 項前段，就
業服務法第45條、第64條第2 項，刑法第11條、第41條第1 項前
段，罰金罰鍰提高標準條例第2 條，判決如主文。
本案經檢察官劉玉書到庭執行職務
中    華    民    國    95    年    5     月    18    日
                  刑事第三庭    審判長法  官  呂曾達
                                      法  官  林卉聆
                                      法  官  吳國聖
以上正本與原本無異
如不服本判決應於送達後10日內向本院提出上訴狀（須附繕本）
。
中    華    民    國    95    年    5     月    18    日
                                      書記官  歐明秀
論罪法條：
就業服務法第45條
（媒介外國人之禁止）
任何人不得媒介外國人非法為他人工作。
就業服務法第64條第2項
意圖營利而違反第 45 條規定者，處 3 年以下有期徒刑、拘役或
科或併科新臺幣120 萬元以下罰金。


司法院資訊處製作；財團法人民間司法改革基金會備份。
